【裁判字號】    90,易,956
【裁判日期】    901102
【裁判案由】    傷害
【裁判全文】
臺灣高雄地方法院刑事判決                            九十年度易字第九五六號
    公  訴  人  臺灣高雄地方法院檢察署檢察官
    被      告  甲○○
右列被告因傷害案件，經檢察官提起公訴（八十九年度偵字第二六三二一號），本院
判決如左：
    主  文
甲○○傷害人之身體，處拘役參拾日，如易科罰金，以參佰元折算壹日。
    事  實
一、甲○○係丁○○之大嫂，二人具有家庭暴力防治法第三條第四款所定現為四親等
    以內旁系姻親之家庭成員關係。丁○○於民國八十九年十一月二十一日上午十時
    三十分（起訴書誤載為同日上午四十時）許，前往高雄市○○區○○路一四三巷
    二一號其兄丙○○、大嫂甲○○與其母親之住處，質問兄嫂二人為何未善盡為人
    子女責任侍奉母親，反而打罵母親一事時，與丙○○、甲○○發生爭執，甲○○
    竟基於傷害人身體及毀損之犯意，徒手抓傷丁○○之臉部，並搶走丁○○所配戴
    之高度近視眼鏡後將其損壞，使眼鏡鏡架扭曲、斷裂，足以生損害於丁○○，並
致丁○○受有左上眼皮零點五公分撕裂傷、鼻樑內側零點五公分撕裂傷（起訴書
    贅載及誤載右眼視網膜裂孔之傷害，詳後述）等傷害。
二、案經丁○○訴由臺灣高雄地方法院檢察署檢察官偵查起訴。
    理  由
一、訊據被告甲○○固供承有於右揭時地與告訴人丁○○發生爭執之事實，惟矢口否
    認有傷害及毀損犯行，辯稱：我沒有打告訴人，也沒有抓她眼鏡，她有戴隱形眼
    鏡，眼睛本來就有傷云云。經查：
（一）右揭事實業據告訴人丁○○指訴明確，核與證人己○○、戊○○證述之情節相
      符。至前開二位證人雖均係告訴人之妹妹，然經本院將其二人隔離訊問之結果
      ，二位證人證述之情節互核一致，亦與告訴人之指訴大致相符，此外，並有高
      雄市立民生醫院診斷證明書一紙及眼鏡毀損相片二紙附卷可稽，從而應認證人
      之前開證詞堪予採信。
（二）公訴人認被告之傷害犯行致告訴人另受有右眼視網膜裂孔之傷害一節，查告訴
      人雖提出載有上開傷勢之長庚醫院診斷證明書一紙為憑，然該傷勢嗣經更正為
      「左眼視網膜裂孔」，應先予敘明。又查，證人乙○○即長庚醫院眼科醫師業
      已到庭證稱：告訴人係於八十九年十一月三十日經由屏東枋寮的新光眼科診所
  轉介至長庚醫院，經檢查結果，該患者左眼近視八二五度，右眼近視七七五度
      ，而左眼視網膜有一裂孔，於八十九年十二月二日接受雷射治療，而經我以眼
      底鏡觀察之結果，該患者視網膜之裂孔是屬於萎縮性裂孔，表示是因其高度近
      視，視網膜會逐漸變薄而形成的裂孔，一般若是外力撞擊造成之裂孔，大多呈
      馬蹄形裂孔，本件是單純之圓形萎縮狀裂孔，外力大小不會影響裂孔的形狀等
      語明確，從而應認告訴人所受「左眼視網膜裂孔」之傷害，與被告之傷害犯行
      並無因果關係。
綜上所述，本案事證明確，被告之犯行堪以認定。
二、按家庭暴力者，謂家庭成員間實施身體或精神上不法侵害之行為；又家庭暴力罪
    者，謂家庭成員間故意實施家庭暴力行為而成立其他法律所規定之犯罪，家庭暴
    力防治法第二條第一項、第二項著有明文。本件被告係告訴人丁○○之大嫂，其
    二人係家庭暴力防治法第三條第四款所定之家庭成員，故核被告所為，係犯刑法
    第二百七十七條第一項之傷害罪與同法第三百五十四條之毀損罪，其中傷害罪之
    犯行，同時亦屬家庭暴力防治法第二條第二項之家庭暴力罪，惟因家庭暴力防治
    法之上開規定並無罰則之規定，是以此部分犯行應僅依刑法傷害罪之規定予以論
    罪科刑。其所犯上開二罪，有方法、結果之牽連關係，應從重之傷害罪處斷。公
    訴人於起訴法條雖未引刑法毀損罪之條文，然於起訴事實業已載明被告之此部分
    犯行，是以應屬業經起訴，本院自得併予審理，附此敘明。爰審酌被告枉顧親戚
    情誼，竟僅因細故即心生不滿進而加以傷害並毀損他人眼鏡，行為實不足取，又
    犯罪後否認犯行，惟念其前無犯罪前科，有台灣高雄地方法院檢察署刑案資料查
    註紀錄表及臺灣高等法院被告全國前案紀錄表各一紙附卷可稽，尚非品行極為惡
    劣之人，暨參酌告訴人所受之傷害等一切情狀，量處如主文所示之刑。又於被告
    行為後，刑法第四十一條業於九十年一月十日修正公布施行，並於同年月十二日
    生效，將修正前之刑法第四十一條規定與修正後同法第四十一條第一項之規定相
    互比較後，修正後之刑法第四十一條第一項就得宣告易科罰金之範圍較修正前之
    舊法為廣，是依刑法第二條第一項前段規定，自應適用裁判時較有利於被告之法
    律即修正後之刑法第四十一條第一項規定，併諭知易科罰金之折算標準。
據上論斷，應依刑事訴訟法第二百九十九條第一項前段，刑法第二條第一項前段，第
二百七十七條第一項，第三百五十四條，第五十五條，第四十一條第一項，罰金罰鍰
提高標準條例第一條前段、第二條，判決如主文。
中      華      民      國      九十      年    十一    月      二      日
                                  臺灣高雄地方法院刑事第六庭
                                      法  官  周  玉  群
右正本證明與原本無異。
如不服本判決，應於判決送達後十日內，向本院提出上訴狀。
                                      書記官  黃  英  彥
中      華      民      國      九十      年    十一    月      五      日
中華民國刑法第二百七十七條第一項 (普通傷害罪)
  傷害人之身體或健康者，處三年以下有期徒刑、拘役或一千元以下罰金。
中華民國刑法第三百五十四條 (毀損器物罪)
  毀棄、損壞前二條以外之他人之物或令致不堪用，足以生損害於公眾或他人者，處
  二年以下有期徒刑、拘役或五百元以下罰金。


司法院資訊處製作；財團法人民間司法改革基金會備份。
